臺灣臺中地方法院民事裁定　　　　　　　 96年度聲再字第5號
聲　請　人　甲○○
相　對　人　觀天廈管理委員會
法定代理人　乙○○
上列當事人間聲請再審事件，再審原告對於本院民國96年9月4日
確定裁定聲請再審，本院裁定如下：
    主  文
再審之聲請駁回。
再審程序費用由再審聲請人負擔。
    理  由
一、本件聲請意旨略以：本院96年度抗字第268號確定裁定，認
    定再審聲請人不符合民事訴訟法第109條聲請訴訟救助之要
    件，係違反民事訴訟法第78條訴訟費用，由敗訴之當事人負
    擔之立法精神；及最高法院62年台抗字第500號判例就當事
    人非顯無勝訴之望，當事人無須負釋明之責之意旨，以及憲
    法第7條平等原則；且同法第107條所謂「無資力」及「當事
    人及其共同生活親屬基本生活之需要」，並無統一之認定標
    準，任由法官自由裁量，無法讓人心服，故原確定裁定顯有
    同法第496條第1項第1款所規定適用法規顯有錯誤之再審事
    由。再者，再審聲請人之房屋係屬店面區，且為空屋，依管
    理經費繳納辦法，該屋管理費應以每坪新台幣（下同）22.5
    元的2分之1計算，惟依本院台中簡易庭93年度中小字第2585
    號判決意旨，認定再審聲請人之房屋屬於公寓部分，依管理
    經費繳納辦法，管理費為每坪45元，顯係認定事實錯誤，足
    認再審聲請人並非顯無勝訴之望等語。
二、按裁定已經確定，而有民事訴訟法第496條第1項或第497條
    之情形者，得準用該法第5編之規定，聲請再審，民事訴訟
    法第507條定有明文。故對於確定裁定聲請再審，依上開條
    文準用同法第501條第1項第4款規定，應於聲請狀內表明確
    定裁定有民事訴訟法第496條第1項或第497條所定之再審理
    由，否則其聲請即屬不合法，法院無庸命其補正，得逕以裁
    定駁回。又所謂表明再審理由，即必須指明確定裁定有何合
    於法定再審事由之具體情事，始為相當，倘僅泛言有何條款
    之再審事由，未指明具體情事者，仍難謂已合法表明再審事
    由（最高法院64年臺聲字第76號、70年臺再字第35號判例意
    旨參照）。經查，本件再審聲請人於96年9月27日向本院提
    出之再審聲請，雖以本院96年度抗字第268號確定裁定，有
    違反民事訴訟法第496條第1項第1款規定之情事為由，對該
    確定裁定聲請再審；並以原確定裁定違背民事訴訟法第78條
    之立法精神及最高法院62年台抗字第500號判例就當事人非
    顯無勝訴之望，當事人無須負釋明之責之意旨。及認依該判
    例意旨，再審聲請人就非顯無勝訴之望，不必釋明，本院亦
    無庸調查，應一律准許訴訟救助，始符民事訴訟法第78條之
    立法精神。且所謂「無資力」及「當事人及其共同生活親屬
    基本生活之需要」，欠缺統一之認定標準等語，而認原確定
    裁定有適用法規顯有錯誤之情事。然查本院前開確定裁定，
    駁回再審聲請人就其與相對人間再審之訴（本院96年度再微
    字第1號）所為訴訟救助之聲請之抗告，係以再審聲請人曾
    於前訴訟程序繳交第二審（本院93年度小上字第150號）及
    再審之訴（本院95年度再微字第3號）之裁判費各1,500元；
    且認再審聲請人關於無資力之釋明縱認屬實，亦屬再審聲請
    人在前訴訟程序及再審之訴原已存在必須支出之費用；及再
    審聲請人尚有房屋、土地、汽車及投資，價值總額達8,023,
    446元，且於95年間有股利所得、獎金給予、薪資所得等給
    付總額為371,505元，而認再審聲請人之經濟狀況並無重大
    變遷，尚難認有何窘於生活，且缺乏經濟信用之情形。並再
    審聲請人聲請再審之訴訟費用僅為1,500元，應非再審聲請
    人所無法負擔等為由，而駁回聲請人之抗告，業據本院調取
    該案卷宗核閱屬實，並有本院96年度抗字第268號民事裁定
    附卷可稽；足認原確定裁定，並未以再審聲請人未釋明顯無
    勝訴之望為由，駁回再審聲請人之抗告；且最高法院62年台
    抗字第500號判例意旨：「關於聲請訴訟救助，民事訴訟法
    第109條第2項並未規定當事人就非顯無勝訴之望，亦應釋明
    ，故當事人不負釋明之責，至其訴訟是否非顯無勝訴之望，
    應由法院依其自由意見決之。」僅係謂當事人無須釋明非顯
    無勝訴之望，並非謂關於訴訟救助之聲請，一經當事人聲請
    ，即應予准許，是再審聲請人泛言原確定裁定違背該判例，
    並以此為由，聲請再審，自難認已合法表明再審事由，應屬
    無據；再因財產權而起訴，應依民事訴訟第77條之13規定繳
    納裁判費，此為必須具備之程式；同法第78條則係規定訴訟
    終結後，訴訟費用之負擔，與起訴應依同法第77條之13規定
    繳納裁判費，為程序之合法要件，二者並不相同；再審聲請
    人認其非顯無勝訴訟望，法院卻命其繳費，即違背民事訴訟
    法第78條之立法精神等語，亦非可採，難認原確定裁定有何
    符合民事訴訟法第496條第1項規定適用法規顯有錯誤之情事
    。又再審聲請人雖謂所謂「無資力」及「當事人及其共同生
    活親屬基本生活之需要」，並無統一之認定標準，任由法官
    自由裁量，無法讓人心服等語，然再審聲請人所指該項，均
    係法律規定，並未具體指明原確定裁定於適用各該規定時，
    有何顯有錯誤之情事，亦與聲請再審之要件不符。綜上所述
    ，依前揭說明，聲請人就本院上開確定裁定所為再審之聲請
    ，尚非合法，應予駁回。
三、依民事訴訟法第507條、第502條第1項、第95條、第78條，
    裁定如主文。
中　　華　　民　　國　　96　　年　　10　　月　　18　　日
                  民事第三庭  審判長  法　官　林洲富
                                      法  官  黃渙文
                                      法  官  林源森
以上正本係照原本作成。
不得抗告。
中　　華　　民　　國　　96　　年　　10　　月　　18　　日
                                      書記官　黃士益
